【裁判字號】    97,勞訴,23
【裁判日期】    980327
【裁判案由】    給付資遣費等
【裁判全文】
臺灣士林地方法院民事判決              97年度勞訴字第23號
原      告  戊○○
            己○○
                        樓
            壬○○
                        樓
            乙○○
            丙○○
            丁○○
                        號2樓.
            甲○○
                        之2
            庚○○
            辛○○
共      同
訴訟代理人  張晴玲律師
被      告  鴻洋生命科學股份有限公司
法定代理人  癸○○
訴訟代理人  黃秀禎律師
複  代理人  楊宗翰律師
上列當事人間請求給付資遣費等事件，本院於民國98年3 月2 日
言詞辯論終結，判決如下：
    主      文
被告應分別給付原告如附表二「得請求總金額」欄所示之金額，
及均自民國九十七年六月十二日起至清償日止，按年息百分之五
計算之利息。
原告其餘之訴駁回。
訴訟費用由被告負擔五分之三，餘由原告負擔。
本判決原告勝訴部分，於原告分別以附表二「供擔保金額」欄所
示金額為被告供擔保後，得假執行；但被告如以新台幣壹佰伍拾
柒萬玖仟柒佰拾伍元為原告預供擔保，得免為假執行。
原告其餘假執行之聲請駁回。
    事實及理由
一、原告起訴主張：原告等人原均任職於被告公司，其等到職日
    如附表一所示，嗣經被告於民國96年12月17日委請律師以業
    務緊縮為由，發函終止兩造間之勞動契約，惟被告迄未給付
    原告等人資遣費及預告期間工資，且積欠96年12月份薪資及
    年終獎金未給付，為此，爰依兩造間之勞動契約及勞動基準
    法第11條、第16條、第17條之規定，請求被告給付原告等人
    96年12月份薪資、年終獎金、資遣費、預告期間工資等語（
    計算方式及請求明細參附表一）。並聲明：(一)被告應給付原
    告辛○○、戊○○、壬○○、乙○○、丙○○、林瑞興、甲○○、庚○○、丁○○各新台幣（下同）274,633 元、497,
    417 元、513,333 元、164,646 元、217,233 元、707,389
    元、151,560 元、135,348 元、139,058 元，及均自起訴狀
    繕本送達翌日起至清償日止，按年息5%計算之利息。(二)願供
    擔保，請准宣告假執行。
二、被告則以：(一)原告壬○○係自95年3 月1 日起任職於被告公
    司，原告主張之年資有誤。另兩造終止勞動契約之時間，其
    中原告丙○○為96年12月31日，壬○○為96年12月20日，其
    他原告則均為96年12月18日，故原告等人主張其等均應領取
    96年12月整月份之薪資，即非可採。(二)原告等人主張之平均
    工資，並未扣除勞健保費用、加班費及電話費補貼，顯有未
    當，故其等計算之資遣費、預告期間工資等，自非正確。(三)
    原告等請求之年終獎金為勉勵、恩惠性質之給與，並非工資
    ，且被告於96年度之營業淨利率及純益率均呈負成長，營業
    淨利及課稅所得額亦高達負2,724,782 元，自無法發放年終
    獎金予原告等人等語，資為抗辯。並聲明：(一)原告之訴及假
    執行之聲請均駁回。(二)如受不利判決，願供擔保，請准宣告
    免為假執行。
三、兩造不爭執之事實：
  (一)原告等人原為被告公司之受僱人，到職日除原告壬○○部分
    外，均如附表一所示，且自94年7 月1 日起均適用勞退新制
    。
  (二)被告於96年12月17日以業務緊縮為由，以律師函終止與原告
    等人間之勞動契約，原告丙○○終止時間為96年12月31日，
    原告壬○○終止時間為96年12月20日，其他原告之終止時間
    均為96年12月18日。
四、本件經依民事訴訟法第271 條之1 準用同法第270 條之1第1
    項第3 款規定，整理並協議簡化爭點後，兩造同意協議簡化
    後之爭點為（本院卷第143頁）：
  (一)原告等人得請求之資遣費金額為何？
  1.原告壬○○之年資為何？
  2.原告等人之平均工資為何？
  (二)原告等人得請求之96年12月份薪資金額為何？
  (三)原告等人得請求之預告期間工資金額為何？
  (四)原告等人請求被告給付2個月之年終獎金，有無理由？
五、本院得心證之理由：
  (一)原告等人得請求之資遣費金額為何？
  1.本件原告壬○○主張其自93年5 月17日起任職於訴外人寶典
    ，嗣被告公司原法定代理人蔡裕平於其自寶典公司轉任被告
    公司時，曾口頭同意承認原告壬○○於寶典公司之年資等情
    ，業經證人戊○○到庭證述屬實（本院卷第147 頁），被告
    雖質疑其並非人事部門主管，有關年資之計算應不在其主管
    業務範圍內云云，然該證人之所以知悉上開口頭協議，乃因
    其參與某次經營會議時在場聽聞，此業據證人戊○○證述綦
    詳，自與其是否擔任人事部門主管無關。又「董事長對內為
    股東會、董事會及常務董事會主席，對外代表公司。」，公
    司法第208 條第3 項前段亦有明文，是被告公司既由其董事
    長蔡裕平代表公司同意承認原告壬○○於寶典公司之年資，
    自不得事後片面反悔，且依同法條第5 項準用該法第57條、
    第58條之規定，縱認被告公司對董事長之代表權有所限制，
    亦不得對抗善意第三人，是被告以董事長就年資問題不得私
    相授受等語為辯，亦不足憑採。
  2.按勞基法第2 條第3 款規定：「工資：謂勞工因工作而獲得
    之報酬；包括工資、薪金及按計時、計日、計月、計件以現
    金或實物等方式給付之獎金、津貼及其他任何名義之經常性
    給與均屬之」，勞基法施行細則第10條則規定：「本法第2
    條第3 款所稱之其他任何名義之經常性給與係指左列各款以
    外之給與：1.紅利。2.獎金：指年終獎金…。10. 工作服、
    作業用品及其代金…」。是以，所謂工資，雖包括工資、薪
    金、及按計時、計日、計月、計件以現金或實物等方式給付
    之獎金、津貼及其他任何名義之經常性給與，然勞基法施行
    細則第10條既已將所列11款給與，無論是否為經常性給與，
    均排除在工資之外，顯見並非所有符合「經常性給與」之工
    資或獎金、津貼，必屬「工資」，仍應視其是否為勞工因工
    作而獲得之報酬而定，即工資需以「勞務對價性」及「給與
    經常性」為要件，二者缺一不可，否則即非工資。從而，雇
    主若為改善勞工生活而給付非經常性給與，或為單方之目的
    ，給付具有勉勵恩惠性質之給與，即非勞工之工作給付之對
    價，無論其係固定發放與否，倘未變更其獎勵恩惠給與性質
    ，亦不得列入工資範圍之內。（最高法院91年度台上字第
    897 號判決意旨參照）。
  3.經查：本件原告戊○○、己○○、丁○○、甲○○、庚○○
    等人於96年6 月至11月間，每月均固定領取1 萬元（戊○○
    、己○○）或3,000 元（丁○○、甲○○、庚○○）之「電
    話費補貼」，此觀諸原告等人提出之員工薪資總表記載甚明
    （本院卷第32-47 頁），又上開電話費補貼雖係按月固定核
    發，惟被告給付該款之目的，在於補貼員工使用私人電話處
    理業務，此業據被告訴訟代理人陳述明確（本院卷第148 頁
    背面），故其性質應為被告給與員工業務所需用品之代金，
    而非提供勞務之對價，至屬明確，且不因被告公司為便宜行
    事，採固定金額之方式核發，而受影響，則依前揭說明，於
    計算上開原告之平均工資時，自不應將「電話費補貼」計入
    。況查，依原告提出之聘書，其薪資亦不包含電話費補貼，
    更顯見該項補貼確非工作之報酬，上開原告僅以電話費補貼
    係按月固定發給，主張應屬工資之一部分，尚無足採。另有
    關加班費部分，係勞工於正常工作時間之外，依勞動基準法
    第32條及第33條規定，延長工作時間，並依同法第24條規定
    ，按平日每小時工資額加給1/3 至1 倍之工資，為勞工因工
    作而獲得之報酬，自屬勞動基準法第2 條第3 款所稱之「工
    資」，被告辯稱此部分不得列入計算平均工資，尚有未合。
    至原告等人每月薪資中扣除之勞健保費用，乃被告依法就員
    工應自行負擔之費用予以扣繳，與工資無關，是被告辯稱於
    計算平均工資時應將上開費用扣除云云，亦不足採。準此，
    原告辛○○、戊○○、壬○○、乙○○、丙○○、林瑞興、
    甲○○、庚○○、丁○○等之平均工資應分別為56,000元、
    100,000 元、80,000元、37,282元〔（37208 ＋37651 ＋
    37832 ＋37000 ＋37000 ＋37000） ÷6 ＝37280 〕、
    49,093元（50152 ＋48406 ＋49000 ＋49000 ＋49000 ＋
    49000） ÷6 ＝37280 〕、100,000 元、33,000元、30,000
    元、30,000元（見97年度湖勞調字第5 號卷第32-87 頁）。
  4.再按，雇主依勞動基準法第11條規定終止勞動契約者，應依
    下列規定發給勞工資遣費：在同一雇主之事業單位繼續工
    作，每滿1 年發給相當於1 個月平均工資之資遣費；依前
    款計算之剩餘月數，或工作未滿1 年者，以比例計給之，未
    滿1 個月者，以1 個月計，勞動基準法第17條定有明文。又
    勞工適用勞工退休金條例之退休金制度者，適用本條例後之
    工作年資，於勞動契約依勞動基準法第11條規定終止時，其
    資遣費由雇主按其工作年資，每滿1 年發給2 分之1 個月之
    平均工資，未滿1 年者，以比例計給，最高以發給6 個月平
    均工資為限，不適用勞動基準法第17條之規定，勞工退休金
    條例第12條第1 項亦有明文。查本件被告係以勞動基準法第
    11條第2 款業務緊縮為由，終止兩造間之勞動契約，則被告
    自有依上揭法條規定給付原告等人資遣費之義務。茲計算原
    告人得請求之金額如附表二所示。
  (二)原告等人得請求之96年12月份薪資金額為何？
    有關原告等人96年12月份之薪資，兩造均同意按96年9 月份
    員工薪資總表所示之薪資，依12月份在職日數比例計算，再
    扣除勞健保費，爰依上開方式，計算96年12月份之薪資如附
    表二所示。
  (三)原告等人得請求之預告期間工資金額為何？
    按雇主依勞動基準法第11條之規定終止勞動契約，且勞工繼
    續工作1 年以上3 年未滿者，應於20日前預告之，繼續工作
    3 年以上者，應於30日前預告之，如未依規定期間預告而終
    止契約者，應給付預告期間工資，勞動基準法第16條定有明
    文。是本件被告既係以勞動基準法第11條第2 款之事由，未
    經預告而終止勞動契約，原告等人依前開規定，請求被告給
    付預告期間工資（除原告壬○○、己○○為30日外，其餘均
    為20日），自屬有據，應予准許。茲計算如附表二所示。
  (四)原告等人請求被告給付2個月之年終獎金，有無理由？
  1.本件原告等請求被告給付2 個月年終獎金之依據，為兩造間
    聘書所載「…全薪1 年按14個月發放（其中2 個月年終獎金
    ）」，又上開條款既已載明所稱「全薪1 年按14個月發放，
    係包含2 個月之年終獎金在內，且原告亦稱此部分為請求給
    付「年終獎金」，則其性質自屬「年終獎金」，而非一般之
    薪資，先予說明。又按「事業單位於營業年度終了結算，如
    有盈餘，除繳納稅捐，彌補虧損及提列股息、公積金外，對
    於全年工作並無過失之勞工，應給與獎金或分配紅利」，勞
    動基準法第29條定有明文，是依上開規定，領取年終獎金之
    首要條件，即為勞工需「全年工作」，倘勞動契約於中途終
    止，即無領取年終獎金之權利，且觀諸原告所提出之聘書，
    亦無未全年工作亦得領取年終獎金之特別約定，是本件原告
    辛○○、戊○○、壬○○、乙○○、林瑞興、甲○○、庚○○、丁○○等人與被告間之勞動契約，既已於96年12月31日
    以前終止，參諸前揭說明，自無請求被告給付年終獎金之權
    利。
  2.至原告丙○○部分，依其提出之簽呈所載，其薪資計算方式
    亦為1 年14個月（本院卷第164 頁），核與其他原告提出之
    聘書內容相同，是其主張兩造間亦簽有與其他原告相同之聘
    書乙節，應為可採。又查，有關年終獎金部分，聘書中業已
    約明其數額為2 個月之全薪，如任滿1 年即可領取共14個月
    之薪資，此有聘書影本數件在卷足稽（本院卷第154-163 頁
    ），顯見被告就年終獎金乃承諾以保障給與2 個月薪資之方
    式，固定發給，即無論被告公司有無盈餘，或員工表現如何
    ，均一律給與2 個月之年終獎金，以資獎勵，自不容被告事
    後再以公司該年度無盈餘為由，拒絕按勞動契約所載之內容
    履行，是被告以虧損為由，辯稱應無需給付原告丙○○2 個
    月年終獎金云云，自不足採。原告丙○○請求被告給付年終
    獎金98,000元，為有理由，應予准許。
六、綜上所述，原告辛○○、戊○○、壬○○、乙○○、丙○○
    、林瑞興、甲○○、庚○○、丁○○等人請求被告給付資遣
    費、預告期間工資、96年12月薪資及年終獎金，於附表二所
    示之範圍內，為有理由，應予准許；逾此範圍之請求，則屬
    無據，應予駁回。又兩造均陳明願供擔保，聲請宣告假執行
    或免為假執行，關於原告等人勝訴部分，經核尚無不合，爰
    分別酌定相當之擔保金額，併准許之；至原告等人敗訴部分
    ，其假執行之聲請已失所附麗，應予駁回。
七、據上論結，原告之訴為一部有理由，一部無理由，依民事訴
    訟法第79條、第85條第1 項、第390 條第2 項第392 條第2
    項判決如主文。
中    華    民    國    98    年    3     月    27    日
                  民事第一庭法  官  馬傲霜
以上正本係照原本作成。
如對本判決上訴須於判決送達後20日內向本院提出上訴狀。
中    華    民    國    98    年    4     月    1     日
                            書記官  許秋莉
附表二
┌───┬─────┬───┬────┬────┬────┬────┬──┬───┬───┐
│姓名  │任職期間  │年資  │平均工資│資遣費  │96年12月│預告期間│年終│得請求│供擔保│
│      │          │      │        │        │工資    │工資    │獎金│總金額│金額  │
│      │          │      │        │        │        │        │    │      │      │
├───┼─────┼───┼────┼────┼────┼────┼──┼───┼───┤
│辛○○│94.7.11-96│2 年5 │56000元 │68351元 │31,189元│37,333元│無  │136,87│50,000│
│      │.12.18    │個月又│        │（56000 │（56000 │（56000 │    │3元   │元    │
│      │          │8日   │        │×891/36│×18/31 │×20/30 │    │      │      │
│      │          │      │        │5×1/ 2 │－1327＝│＝37333 │    │      │      │
│      │          │      │        │＝68351 │31189） │）      │    │      │      │
│      │          │      │        │）      │        │        │    │      │      │
├───┼─────┼───┼────┼────┼────┼────┼──┼───┼───┤
│戊○○│94.11.1-96│2 年1 │100,000 │106,575 │60,382元│66,667元│無  │233,62│80,000│
│      │.12.18    │個月又│元      │元      │（110000│（100000│    │4元   │元    │
│      │          │18日  │        │（100000│×18/31 │×20/30 │    │      │      │
│      │          │      │        │×778/36│－3489＝│＝66667 │    │      │      │
│      │          │      │        │5×1/2＝│60382） │）      │    │      │      │
│      │          │      │        │106575）│        │        │    │      │      │
│      │          │      │        │        │        │        │    │      │      │
├───┼─────┼───┼────┼────┼────┼────┼──┼───┼───┤
│壬○○│93.5.17-96│舊制：│80,000元│192,292 │49,947元│80,000元│無  │322,23│110,00│
│      │.12.20    │13個月│        │元〔（  │（80000 │        │    │9元   │0元   │
│      │          │又14日│        │80000 ×│×20/31 │        │    │      │      │
│      │          │新制：│        │14/12） │－1666＝│        │    │      │      │
│      │          │2 年5 │        │＋（8000│49947） │        │    │      │      │
│      │          │月又20│        │0 ×903/│        │        │    │      │      │
│      │          │日    │        │365×1/2│        │        │    │      │      │
│      │          │      │        │）＝1922│        │        │    │      │      │
│      │          │      │        │92〕    │        │        │    │      │      │
│      │          │      │        │        │        │        │    │      │      │
├───┼─────┼───┼────┼────┼────┼────┼──┼───┼───┤
│乙○○│95.6.14-96│1 年6 │37,282元│28,242元│20,517元│24,855元│無  │73,614│30,000│
│      │.12.18    │月又5 │        │（37282 │（37000 │（37282 │    │元    │元    │
│      │          │日    │        │×553/36│×18/31 │×20/30 │    │      │      │
│      │          │      │        │5 ×1/2 │－967 ＝│＝24855 │    │      │      │
│      │          │      │        │＝28242 │20517） │）      │    │      │      │
│      │          │      │        │）      │        │        │    │      │      │
├───┼─────┼───┼────┼────┼────┼────┼──┼───┼───┤
│丙○○│95.6.19-96│1 年6 │49,093元│37,567元│47,771元│32,667元│98,0│216,00│80,000│
│      │.12.31    │月又13│        │（49093 │（49000 │（49093 │00元│5元   │元    │
│      │          │日    │        │×561/36│－1229＝│×20/30 │    │      │      │
│      │          │      │        │5 ×1/2 │47771） │＝32729 │    │      │      │
│      │          │      │        │＝37728 │        │，原告吳│    │      │      │
│      │          │      │        │，原告吳│        │采陵僅請│    │      │      │
│      │          │      │        │采陵僅請│        │求32,667│    │      │      │
│      │          │      │        │求37,567│        │元）    │    │      │      │
│      │          │      │        │元）    │        │        │    │      │      │
├───┼─────┼───┼────┼────┼────┼────┼──┼───┼───┤
│己○○│93.3.1-96.│舊制：│100,000 │256,758 │63,871元│100,000 │無  │420,62│150,00│
│      │12.18     │16個月│元      │元〔（  │（110000│元      │    │9元   │0元   │
│      │          │新制：│        │100000  │×18/31 │        │    │      │      │
│      │          │2 年5 │        │×16/12 │＝63871 │        │    │      │      │
│      │          │月又18│        │）＋（  │）      │        │    │      │      │
│      │          │日    │        │100000  │        │        │    │      │      │
│      │          │      │        │×901/36│        │        │    │      │      │
│      │          │      │        │5 ×1/2 │        │        │    │      │      │
│      │          │      │        │）＝2567│        │        │    │      │      │
│      │          │      │        │58〕    │        │        │    │      │      │
│      │          │      │        │        │        │        │    │      │      │
├───┼─────┼───┼────┼────┼────┼────┼──┼───┼───┤
│甲○○│95.7.18-96│1 年5 │33,000元│23462 元│19,976元│22,000元│無  │65,438│30,000│
│      │.12.18    │月又1 │        │（33000 │（36000 │（33000 │    │元    │元    │
│      │          │日    │        │×519/36│×18/31 │×20/30 │    │      │      │
│      │          │      │        │5×1/2＝│－927 ＝│＝22000 │    │      │      │
│      │          │      │        │23462） │19976） │）      │    │      │      │
├───┼─────┼───┼────┼────┼────┼────┼──┼───┼───┤
│庚○○│95.9.18-96│1 年3 │30,000元│18,781元│18,314元│20,000元│無  │57,095│20,000│
│      │.12.18    │月又1 │        │（30000 │（33000 │（30000 │    │元    │元    │
│      │          │日    │        │×457/36│×18/31 │×20/30 │    │      │      │
│      │          │      │        │5 ×1/2 │－847 ＝│＝20000 │    │      │      │
│      │          │      │        │＝18781 │18314） │）      │    │      │      │
│      │          │      │        │）      │        │        │    │      │      │
├───┼─────┼───┼────┼────┼────┼────┼──┼───┼───┤
│丁○○│95.11.27-9│1 年又│30,000元│15,904元│18,314元│20,000元│無  │54,218│20,000│
│      │6.12.18   │22日  │        │（30000 │（33000 │（30000 │    │元    │元    │
│      │          │      │        │×387/36│×18/31 │×20/30 │    │      │      │
│      │          │      │        │5 ×1/2 │－847 ＝│＝20000 │    │      │      │
│      │          │      │        │＝15904 │18314） │）      │    │      │      │
│      │          │      │        │）      │        │        │    │      │      │
└───┴─────┴───┴────┴────┴────┴────┴──┴───┴───┘


司法院資訊處製作；財團法人民間司法改革基金會備份。
